臺灣彰化地方法院刑事判決
111年度訴字第254號
公  訴  人  臺灣彰化地方檢察署檢察官 
被      告  高子強



選任辯護人  呂紹宏律師
            黃昱維律師
上列被告因毒品危害防制條例案件，經檢察官提起公訴（110年
度偵字第13807號），本院判決如下：
    主    文
高子強共同犯運輸第二級毒品罪，處有期徒刑拾參年。
另案扣押之第二級毒品大麻花肆包（驗餘淨重合計1384.80公克
），沒收銷燬之；扣案門號0000000000號行動電話壹支，沒收之
。
    犯罪事實
一、高子強與張展魁（另案經檢察官以110年度偵字第9242號、
    第14847號提起公訴，本院另以110年度訴字第1051號審理中
    ）係高中時期即結識之多年好友，均明知大麻係毒品危害防
    制條例規定之第二級毒品，並為行政院依懲治走私條例第2
    條第3項授權制訂之「管制物品管制品項及管制方式」第一
    類第（三）項管制進出口之物品，非經許可，不得運輸、持
    有或私運進口。詎高子強知悉張展魁曾在美國居住多年，有
    管道可自美國輸入大麻，遂與張展魁及身分不詳、住在美國
    、使用通訊軟體「SIGNAL」代號「JC」之成年男子（下稱「
    JC」），共同基於運輸第二級毒品及私運管制物品進口之犯
    意聯絡，高子強、張展魁事先約定由高子強支付購買大麻花
    2包所需資金，各以其等使用之門號0000000000號及0000000
    000號手機為聯絡工具，由張展魁與「JC」居間聯繫，並預
    付訂金，再由「JC」以郵寄國際郵件之方式私運大麻花進口
    ，寄至指定之國內飯店，迨郵件入境後由張展魁至飯店取貨
    ，最終交與高子強販賣，張展魁同時向高子強收取資金。謀
    議確定後，張展魁即於110年8月3日前某日與「JC」洽訂2件
    重量各700公克左右之大麻花，「JC」再自美國郵寄混雜大
    麻花及其他物品之國際郵件2箱（每箱各夾藏2小包大麻花）
    入境，其中1箱寄至彰化縣○○鎮○○路000巷0號之「澄悅商旅
    」(郵件編號CZ000000000US，收件人Stephanie Tsai，聯絡
    電話0000000000號，下稱「鹿港大麻郵件」，大麻花毛重共
    724公克)，另1箱寄至新北市○○區○○路0號之「美麗春天」飯
    店（郵件編號CZ000000000US，收件人Sophia Tien，聯絡電
    話0000000000號，下稱「新店大麻郵件」）。而鹿港大麻郵
    件經財政部關務署臺中關於110年8月3日開封檢查時，發現
    疑似為大麻花，遂通知調查站報由檢察官指揮偵辦後，調查
    站再會同郵務單位於8月5日11時許至「澄悅商旅」投遞，經
    退回彰化縣○○鎮○○路0號之鹿港郵局候領後，張展魁經「JC
    」通知，始於8月6日下午5時許至鹿港郵局領取，經調查官
    當場逮捕，並扣得其使用之行動電話2支。而調查官自張展
    魁之手機中發現「JC」另有傳送新店美麗春天飯店之投遞郵
    件資訊後，再於8月7日至該飯店查獲代收之第2箱郵件，開
    啟後扣得夾藏之大麻花2包（毛重各410公克、403公克，各
    夾有夏威夷果蒙混）。嗣張展魁於9月23日供出幕後出資之
    金主為高子強後，調查官方於11月1日下午5時40分許，在新
    北市○○區○○路00巷00號前拘獲高子強。
二、案經法務部調查局航業調查處移送臺灣彰化地方檢察署檢察
    官偵查起訴。
    理    由
一、證據能力：
　㈠被告高子強及辯護人主張證人即共犯張展魁之警詢筆錄為審
    判外之陳述，且證人張展魁已於111年4月14日到庭接受詰問
    ，經核其警詢中之陳述與本院審判中就主要待證事實之陳述
    並無不符，故其於警詢中之陳述無證據能力，不得作為證據
    。
　㈡本判決所引用其他供述證據及非供述證據，檢察官、被告及
    辯護人於本院準備程序中均表示同意有證據能力，本院審酌
    該等證據之取得過程合法，與待證事實有關聯性，且均已於
    審理時提示，故均得作為證據。
二、訊據被告固坦承證人張展魁曾有於110年8月5日主動詢問是
    否願意購買大麻花，遂表示願以新臺幣（以下如未特別指明
    ，所記載之金額均指新臺幣）48萬元購買600至700公克，之
    後可以販賣之事實，惟矢口否認有何共同運輸大麻犯行，辯
    稱：不清楚張展魁大麻的來源是從美國輸入云云。辯護人辯
    護意旨則以：本案大麻乃張展魁基於販賣給被告之目的，自
    行向「JC」購買，相關進貨、取得方法都由張展魁自行與「
    JC」討論、決定，被告與張展魁並無運輸大麻之犯意聯絡及
    行為分擔。此外，張展魁係以美元大約8000至1萬元之成本
    購入大麻，再以新臺幣48萬元賣給被告，張展魁之利潤約為
    15至20萬元，故被告僅為單純購買大麻，與張展魁間僅單純
    為購毒者與販毒者之關係，且尚未販入並持有大麻，故被告
    單純購買之行為不構成犯罪云云，求為無罪之諭知。然查：
　㈠證人即共犯張展魁有於110年8月3日前某日，事先與「JC」聯
    絡，再由「JC」自美國郵寄上開2箱大麻花郵件之事實，業
    經證人張展魁於110年9月23日後之偵查及本院審理中供認不
    諱，並有財政部關務署臺中關110年8月4日函所附 Stephani
    e大麻郵包包裹照片、鹿港及新店大麻郵件蒐證照片、搜索
    扣押筆錄、鹿港郵局混投掛號郵件簽收（收據）清單、鹿港
    澄悅商旅訂房訂單、法務部調查局航業調查處毒品案查獲證
    物啟封紀錄、逕行搜索職務報告在卷可佐。且扣案2箱郵件
    內夾藏之大麻花經送驗結果，均含第二級毒品大麻成分，有
    法務部調查局航業調查處疑似毒品初步篩檢表、法務部調查
    局110年8月10日及110年8月18日鑑定書各1件、法務部調查
    局航業調查處110年12月20日號函、法務部調查局濫用藥物
    實驗室111年1月10日鑑定書可證。此外，證人張展魁持用之
    行動電話畫面翻拍照片確有與「JC」之通話紀錄，並傳送鹿
    港大麻郵件郵件編號「CZ000000000US」及新店大麻郵件訂
    房名「Sophia Tien」、聯絡電話「0000000000」之訊息截
    圖（見偵9242卷第37、43、45、57頁），足認證人張展魁確
    有與「JC」共同運輸上開2箱大麻郵件入境之事實，並無疑
    義。
　㈡證人張展魁於110年12月1日檢察官偵訊中供稱：於110年9月2
    3日在彰化縣調查站之供述屬實，除鹿港大麻郵件外，也知
    道新店美麗春天飯店還有1個包裹，我領好2批大麻後要拿去
    給高子強，高子強拿到後會給我錢。我跟高子強提過要進大
    麻進來自己吸，高子強就說不然就賣給他等語。於本院法官
    延押訊問中供稱：我從美國訂大麻回來，打算交給高子強讓
    他去處理。算是一起買，以一口價給他，大家各付各的，我
    出面訂購。大麻進來之後去了2個地方，一是鹿港，一是新
    店美麗春天飯店，我負責去兩個地方領，領到後都是直接交
    給高子強。講好是2個包裹總共美金1萬6000元。如果事成，
    高子強1包要給我40萬元臺幣，總共80萬元。我都以匯率1:3
    0來算，所以應該是折合臺幣48萬元等語。證人張展魁於其
    所涉案件之準備程序中供稱：要運輸大麻進入臺灣是我提議
    的，想賣給高子強，高子強有講過他想要大麻，我跟他說70
    0克要40萬元。高子強要的量就是我本案的這2個郵包，總共
    是80萬元。我跟「JC」一次訂2個郵包的數量，並請他分成2
    個郵包寄不同的地址，用意是為了要減少被查緝的風險等語
    。於本院審理中則證稱：與高子強是在高中時代就認識交情
    不錯的朋友，沒有恩怨嫌隙。這次在鹿港與新店被查獲的大
    麻都是向「JC」一次訂貨的，講好2份，各700公克，分別寄
    送鹿港及新店，為了分散風險。事先是已經與高子強講好要
    2份，才會向「JC」下訂，就是有買家我才會下訂，不然我
    不會訂，並約好交貨時再拿80萬元，預計2份都拿到再一起
    給高子強，每份賺20萬元左右，高子強事前就知道大麻是從
    美國進來。於111年1月19日在彰化調查站接受調查官詢問與
    高子強如何分工時，確實有講我負責訂貨、收貨，再轉賣給
    高子強，高子強在我還沒有向國外買進大麻入境之前，就在
    北部與他碰面，說我有門路可以從美國進口大麻，而且於11
    0年8月4日確有交1包大麻給高子強，新店、鹿港這2包也是
    要給高子強，並沒有其他買主，沒有想說為了減刑才供出高
    子強，手機裡通話對象「JOHN強」就是與高子強聯絡等語。
    揆諸證人張展魁前揭偵查中與審判中證述內容尚屬一致，且
    有後述之手機對話截圖內容可參，並與後述被告供認涉案之
    內容相符，且鹿港及新店2件郵包幾於同時分別送抵鹿港及
    新店之飯店以供證人張展魁領取，故堪認證人張展魁之證述
    內容信而有徵，難認虛妄，應可採信。
　㈢被告於警詢（調查官詢問）中供稱：張展魁是高中同學的朋
    友，一直都有聯繫。知道張展魁有要交付1包大麻郵包，將
    會轉手給通訊軟體Telegram代號「白白白」的男子。於110
    年8月4日在Telegram中與張展魁對話的內容，是指當天有以
    現金新臺幣42萬元向張展魁取得600公克大麻花，每公克700
    元，再以48萬元售與「白白白」（按：此部分事實另由檢察
    官偵辦中）。後來張展魁又問我還要不要，我答應後，再約
    定8月6日見面並拿取600至700公克大麻花，每公克750元，
    總價48萬元，但又更改見面日期為8月7日，如果拿到，也是
    預計轉賣給「白白白」等語。於檢察官偵訊中供稱：有要向
    張展魁買600至700公克的大麻郵件，知道張展魁有運大麻，
    買大麻的目的是自用跟轉售，有打算賣給「白白白」等語。
    於本院法官訊問（羈押、延押）中供稱：與張展魁是高中認
    識到現在的10幾年朋友，張展魁說他國外有大麻郵件要來臺
    灣，抵達的話可以給我，大概600至700公克，每公克700至7
    50元，大約需要48萬元，將再以每公克800元賣給「白白白
    」。之前在110年8月4日也有向張展魁買過42萬元的大麻花6
    00公克，並以48萬元賣給「白白白」。知道從大麻從國外過
    來，因為當年張展魁從美國回來，有郵寄大麻的經驗，知道
    張展魁有這樣的經驗被逮捕等語。於本院審理中則供稱：我
    不確定查獲的這2箱大麻張展魁要如何處理，但110年8月5日
    他問我有大麻要不要，我答應要買600至700公克，預計向他
    買48萬元，1公克750元。之前於110年8月4日有向張展魁買
    到42萬元的大麻1包，並以48萬元賣給「白白白」，賺到6萬
    元，跟張展魁是沒有恩怨嫌隙等語。被告上開自白內容，經
    核與證人張展魁前述㈡之證述情節相符，且被告使用之00000
    00000號手機聯絡人中確有代號「白白白」之聯絡對象及其
    「白白白」之電話0000000000號（見偵13807卷第135頁），
    故堪認被告應有於110年8月4日以現金42萬元向證人張展魁
    購得600至700公克大麻花，再以48萬元售與「白白白」，且
    欲於8月7日再向證人張展魁拿取次一批貨即本案大麻花之情
    事。
　㈣被告及辯護人雖辯稱係僅於110年8月6日向證人張展魁表示要
    購買600至700公克之大麻花，並未事前謀議共同運輸云云。
    惟證人張展魁及被告均供稱彼此為高中時期即結識之多年好
    友，被告亦供稱確有於110年8月6日向證人張展魁表示欲以4
    8萬元購買600至700公克之大麻，證人張展魁亦證稱供出被
    告並沒有想說是為了減刑等語。次查，依證人張展魁與被告
    於110年6月12日起至8月6日間之通訊軟體對話截圖內容（見
    偵9242卷第185-199頁、偵13807卷第25-35頁），被告與證
    人張展魁平時均有保持密切聯繫，且於110年7月31日下午3
    時30分有約在新北市○○區○○路0段000號（上品閣精品旅館）
    見面（會面時間約30分鐘）。被告於8月1日再詢問「明天有
    碰面嗎？」、「週二會有東西嗎？」、「還是週三」，證人
    張展魁回稱「可啊 看哪裡碰面 不過沒東西」、「還不確定
    」、「確定了才跟你說」。於8月3日，兩人約定翌日晚間6
    時30分在臺中市○○路0段000號（即證人張展魁住處）見面。
    於8月5日上午9時47分之後，被告表示「安全抵達」、「到
    的時候比較晚繞去三重換車」、「全程放在車廂，下車就拿
    走了」。證人張展魁嗣於8月6日下午1時32分表示「改約明
    天 明天去找你」，被告表示「好」。經檢視上揭被告與證
    人張展魁聯繫並見面之對話過程，核與其等供稱有於110年8
    月4日完成600至700公克、價值42萬元之大麻交易情節相符
    。此外，證人張展魁於8月5日下午1時6分至8月6日下午2時4
    6分間，與「JC」有6次接密通話，「JC」並傳送鹿港大麻郵
    件編號「CZ000000000US」及新店大麻郵件訂房名「Sophia 
    Tien」、聯絡電話「0000000000」與美麗春天飯店訂房資訊
    （見偵9242卷第37、43、45頁），足認證人張展魁確已知悉
    上開2箱郵件均已入境等待領取，準備於取貨後再與被告相
    約於8月7日見面交貨、取款，故被告辯稱於本案僅有要向證
    人張展魁拿取600至700公克之大麻而非2箱國際郵件云云，
    屬避重就輕之詞，不可採信。末查，被告與證人張展魁既有
    於8月4日完成42萬元大麻交易之事實，又約定於8月7日再為
    另一批交易，參以鹿港及新店大麻郵件又幾乎同時輸入抵達
    ，證人張展魁亦明確證稱若非事先已與被告講好要2份，否
    則不會下訂，並無被告以外之其他買主等語，且鹿港及新店
    2包大麻郵件之總值逾80萬元，量多價高，顯非單純供己施
    用，若非真有買主下訂之銷貨管道，證人張展魁自無無端向
    「JC」隨意訂購之理，故鹿港及新店2箱大麻郵件應係均由
    被告向證人張展魁訂購無訛。
　㈤被告及辯護人雖辯稱：被告僅係毒品買賣過程中之買主，並
    非參與運輸毒品過程中之共同正犯云云。惟依司法院大法官
    釋字第109號解釋意旨，以自己共同犯罪之意思，參與實施
    犯罪構成要件以外之行為，或以自己共同犯罪之意思，事先
    同謀，而由其中一部分人實施犯罪之行為者，均為共同正犯
    。該號解釋理由書則以：共同正犯，係共同實施犯罪行為之
    人，在共同意思範圍內，各自分擔犯罪行為之一部，相互利
    用他人之行為，以達其犯罪之目的，其成立不以全體均行參
    與實施犯罪構成要件之行為要件；參與犯罪構成要件之行為
    者，固為共同正犯；以自己共同犯罪之意思，參與犯罪構成
    要件以外之行為，或以自己共同犯罪之意思，事前同謀，而
    由其中一部分人實行犯罪之行為者，亦均應認為共同正犯，
    使之對於全部行為所發生之結果，負其責任。次按，共同正
    犯之成立，只須具有犯意之聯絡與行為之分擔，既不問犯罪
    動機起於何人，亦不必每一階段犯行，均經參與，且意思之
    聯絡不限於事前有協議，即僅於行為當時有共同犯意之聯絡
    者，亦屬之。其表示之方法，亦不以明示通謀為必要，即相
    互間有默示之合致，亦無不可。而共同實施犯罪行為之人，
    在合同意思範圍以內，各自分擔犯罪行為之一部，相互利用
    他人之行為，以達其犯罪目的者，即應對全部所發生之結果
    ，共同負責，是共同正犯在犯意聯絡範圍內之行為，應同負
    全部責任（最高法院34年上字第862號、73年台上字第2364
    號判例意旨參照）。共同正犯之意思聯絡，原不以數人間直
    接發生者為限，即有間接之聯絡者，亦包括在內。如甲分別
    邀約乙、丙犯罪，雖乙、丙間彼此並無直接之聯絡，亦無礙
    於其為共同正犯之成立（最高法院28年上字第3110號、77年
    台上字第2135號判例意旨參照）。又毒品交易之買賣雙方，
    就販賣行為本身而言，固為對向關係，但若購毒者與出賣人
    ，除買賣意思相對立之關係外，尚就毒品之轉運輸送具有平
    行一致、朝同一目的之犯意聯絡，或就彼此行為相互利用分
    擔，達成運輸毒品至異地交付買受人（或指定之人）收取之
    目的，即難僅因買賣雙方內部具對向性質，而排除共同運輸
    之適用。此與單純由賣方一己運輸至臺灣後，方售予買受人
    之情形不同，應予辨明（最高法院109年度台上字第4075號
    判決意旨參照）。查證人張展魁已明確證稱本案2箱大麻郵
    件事先已與被告完成價量之約定，再向「JC」下訂，就是有
    買家才會下訂，約好交貨時再拿80萬元，被告事前就知道大
    麻是從美國進來等語，被告亦供稱知悉證人張展魁之大麻係
    來自美國，參以被告確有於110年8月4日支付證人張展魁42
    萬元而取得另次全部大麻之分量，足證被告對於證人張展魁
    如何取得大麻之來源一節，知之甚明，縱對證人張展魁如何
    與「JC」洽訂大麻之過程、細節未予深入查知，然被告既事
    先與證人張展魁約定支付所輸入大麻花之全部資金，進而促
    使證人張展魁決意與「JC」下訂，則被告對於證人張展魁運
    輸大麻花之犯行，可謂以自己共同犯罪之意思，事先與證人
    張展魁同謀，由證人張展魁實施運輸大麻之行為，被告之決
    意於本案可謂具有犯罪支配地位，揆諸前揭大法官釋字及最
    高法院判例、判決意旨，核屬運輸大麻之共同正犯。則被告
    及辯護人辯稱被告僅係基於毒品買方之地位向賣方之證人張
    展魁購買，被告之角色僅屬「藥腳」云云，實屬脫罪之詞，
    自非可採。
　㈥綜上所述，被告係於事前即與證人張展魁洽商取得本案2箱鹿
    港及新店大麻郵件，並同意支付全額資金，顯為幕後之「金
    主」，係運輸毒品行為之共同正犯，並非一般量少價低之「
    小盤」買方交易行為，故被告前揭所辯顯屬事後卸責之詞，
    不足採信。本案事證明確，被告犯行足堪認定，應依法論罪
    科刑。
三、論罪科刑：
　㈠核被告所為，係犯毒品危害防制條例第4條第2項之運輸第二
    級毒品罪及懲治走私條例第2條第1項之私運管制物品進口罪
    。被告係以一行為同時觸犯數罪名，為想像競合犯，應從較
    重之運輸第二級毒品罪處斷。被告與證人張展魁及「JC」就
    上開犯行，有犯意聯絡及行為分擔，俱為共同正犯。
　㈡本院審酌被告明知大麻為第二級毒品及管制物品，足以使施
    用者產生相當程度之成癮性，難以自拔，戕害國人身心健康
    ，危害匪淺，竟僅圖謀私利，與證人張展魁及「JC」共同運
    輸大麻犯行入境，毛重重量合計達1537公克，驗餘淨重仍有
    1384.80公克，數量甚多，又屬幕後提供資金之「金主」之
    角色，層級較高，犯罪情節不輕，自應予嚴正譴責。此外，
    被告迄今猶否認犯行，無反省之意，應認態度不佳，兼衡其
    犯罪動機、手段，及自陳大學畢業之教育程度，已婚，育有
    2名幼子，先前從事交換精品業務之家庭生活與經濟狀況等
    一切情狀，爰量處如主文所示之刑。
四、沒收
　㈠被告與證人張展魁、「JC」共同運輸入境之大麻4包，合計驗
    餘淨重為1384.80公克，屬查獲之第二級毒品，雖扣押在證
    人張展魁繫屬之本院110年度訴字第1051號案件中，仍應依
    毒品危害防制條例第18條第1項前段宣告沒收銷燬。
　㈡未扣案被告持用之門號0000000000號某廠牌手機1支，係被告
    所有供本件運輸第二級毒品犯罪所用之物，應依同條例第19
    條第1項，不問屬於犯罪行為人與否，宣告沒收之。
五、依刑事訴訟法第299條第1項前段，毒品危害防制條例第4條
    第2項、第18條第1項前段、第19條第1項，刑法第11條，判
    決如主文。
本案經檢察官蔡奇曉偵查起訴，檢察官何金陞、楊閔傑到庭執行
職務。
中　　華　　民　　國　　111 　年　　4 　　月　　26　　日
                  刑事第八庭  審判長法官  梁義順
                              法      官  徐啓惟
                              法      官  陳彥志 
以上正本證明與原本無異。
如不服本判決應於收受判決後20日內向本院提出上訴書狀，並應
敘述具體理由；其未敘述上訴理由者，應於上訴期間屆滿後20日
內向本院補提理由書（均須按他造當事人之人數附繕本）「切勿
逕送上級法院」。
中　　華　　民　　國　　111 　年　　4 　　月　　26　　日
                              書  記  官　于淑真
附錄論罪科刑法條：
毒品危害防制條例第4條第2項
製造、運輸、販賣第二級毒品者，處無期徒刑或10年以上有期徒
刑，得併科新臺幣1千5百萬元以下罰金。
懲治走私條例第12條
自大陸地區私運物品進入臺灣地區，或自臺灣地區私運物品前往
大陸地區者，以私運物品進口、出口論，適用本條例規定處斷。
懲治走私條例第2條第1項
私運管制物品進口、出口者，處7年以下有期徒刑，得併科新臺
幣3百萬元以下罰金。